臺灣臺中地方法院刑事裁定
111年度單聲沒字第218號
聲  請  人  臺灣臺中地方檢察署檢察官
被      告  陳立穎



第 三 人即  
財產所有人  林怡真
            張孟軻

上列聲請人因被告違反商標法案件（110年度偵字第15324號、11
0年度偵字第23795號），聲請單獨宣告沒收（111年度聲沒字第5
83號），本院裁定如下：
    主    文
扣案如附表編號１、２所示之物均沒收。其餘聲請駁回。
    理    由
一、聲請意旨略以：被告陳立穎所涉刑法第30條第1項前段、商
    標法第97條之幫助販賣仿冒商標商品案件，業經臺灣臺中地
    方檢察署（下稱臺中地檢署）檢察官於民國111年4月29日以
    110年度偵字第15324、23795號為不起訴處分，並於111年7
    月4日確定。而本案經內政部警政署保安警察第二總隊查扣
    之仿冒LV水桶包1個、Chanel黑色牛皮荔枝包1個，及另經警
    查扣之仿冒Burberry棉質帆布斜背包1個，均屬違禁物，爰
    依刑法第40條第2項、第38條第1項、商標法第98條之規定，
    聲請單獨宣告沒收等語。
二、按商標法第98條規定：「侵害商標權、證明標章權或團體商
    標權之物品或文書，不問屬於犯罪行為人與否，沒收之。」
    其立法理由略以：「商標侵權物品雖非屬刑法第38條第1項
    之違禁物，然其性質不宜任令在外流通，若刪除現行條文絕
    對義務沒收之特別規定，回歸適用刑法規定，為沒收時尚須
    確認該等物品之權利歸屬及正當事由取得等事實，增加依職
    權沒收之舉證與認定程序，並可能發還所有人而再度回流市
    場，將有礙取締仿冒之成效，爰維持絕對義務沒收之規定」
    ，是商標法第98條為刑法沒收章之特別規定，應依刑法第11
    條但書規定優先於刑法沒收相關條文適用。再按專科沒收之
    物得單獨宣告沒收，刑法第40條第2項定有明文，侵害商標
    權之物品，乃絕對義務沒收之物，係屬專科沒收之物，得單
    獨宣告沒收。
三、經查，被告陳立穎因涉犯刑法第30條第1項前段、商標法第9
    7條之幫助販賣仿冒商標商品罪嫌，經臺中地檢署檢察官以1
    10年度偵字第15324、23795號為不起訴處分確定等情，有上
    開不起訴處分書在卷可稽，並經本院核閱上開偵查卷宗無訛
    。而本件扣案如附表編號１所示之物，為仿冒法商路易威登
    馬爾悌耶公司向經濟部智慧財產局申請註冊之「LV」相關圖
    文商標圖樣（審定號：00000000、00000000、00000000、00
    000000、00000000、00000000、00000000、00000000）之物
    品；如附表編號２所示之物，為仿冒瑞士商香奈兒股份有限
    公司申請註冊之「Monogram Double C Device」商標圖樣（
    審定號：00000000）之物品等情，有內政部警政署保安警察
    第二總隊刑事警察大隊扣押物品清單、法商路易威登馬爾悌
    耶公司授權書及鑑定報告書、瑞士商香奈兒股份有限公司授
    權委任狀、香港商薈萃商標協會有限公司鑑定證明書、經濟
    部智慧財產局商標檢索系統查詢資料、扣案物照片附於上開
    偵查案卷可按，足認該等商品確係侵害商標權之物品，依前
    揭商標法第98條、刑法第40條第2項之規定，不問屬於犯罪
    行為人與否，得單獨宣告沒收，是檢察官就上開扣案物聲請
    宣告沒收，核無不合，應予准許。至扣案如附表編號３所示
    之物品，觀諸全卷並無相關鑑定報告證明確為侵害「BURBER
    RY」商標權之物，是聲請人此部分聲請，應予駁回。
四、按刑事訴訟法第455條之37規定：「本編關於第三人參與沒
    收程序之規定，於單獨宣告沒收程序準用之。」同法第455
    條之12第1項規定「財產可能被沒收之第三人得於本案最後
    事實審言詞辯論終結前，向該管法院聲請參與沒收程序」、
    第3項規定「第三人未為第1項聲請，法院認有必要時，應依
    職權裁定命該第三人參與沒收程序。但該第三人向法院或檢
    察官陳明對沒收其財產不提出異議者，不在此限。」是經準
    用之結果，於單獨宣告沒收程序中，財產可能被沒收之第三
    人，得向法院聲請參與沒收程序，法院並應依刑事訴訟法第
    455條之16之規定，裁定是否准許參與沒收程序。若財產可
    能被沒收之第三人，未向法院聲請參與沒收程序，法院亦應
    調查認定檢察官聲請單獨宣告沒收之標的物其所有權可能歸
    屬之人，於認有必要時，依職權裁定命該第三人參與沒收程
    序，並於裁定前，調查事實，通知該第三人到庭陳述意見，
    該第三人如向法院陳明對沒收其財產不提出異議者，即無庸
    命其參與沒收程序，若有異議者，法院即應依職權裁定命該
    第三人參與沒收程序，使該第三人成為沒收程序之參與人，
    以保障其財產權及救濟權。查扣案如附表編號１、２所示之物
    ，分別係告訴人林怡真、張孟軻自蝦皮拍賣網站購得，並提
    供予警方偵辦使用，為告訴人林怡真、張孟軻所有之物，而
    告訴人林怡真、張孟軻均未向本院聲請參與沒收程序，並具
    狀陳明對沒收扣案物不提出異議，有其2人之陳述意見狀在
    卷可參，是本院認無庸命其參與沒收程序，併予敘明。
五、依刑事訴訟法第455條之36第1項前段、第2項，商標法第98
    條，刑法第11條、第40條第2項，裁定如主文。　　
中　　華　　民　　國　　111 　年　　9 　　月　　30　　日
                  刑事第四庭    法  官  李宜娟
上正本證明與原本無異。
如不服本裁定，應於送達後5日內，向本院提出抗告狀。
                                書記官  楊子儀
中　　華　　民　　國　　111 　年　　9 　　月　　30　　日
附表：
編號       物品名稱 數量         備註  １ 仿冒「LV」商標之水桶包 1個 臺中地檢署110年度保管字第3425號扣押物品清單編號2  ２ 仿冒「Monogram Double C Device」商標之黑色皮包 1個 臺中地檢署110年度保管字第3425號扣押物品清單編號1  ３ 仿冒「BURBERRY」商標之帆布包 1個 臺中地檢署110年度保管字第3424號扣押物品清單